【裁判字號】    90,訴,192
【裁判日期】    900315
【裁判案由】    偽造文書等
【裁判全文】
臺灣臺南地方法院刑事判決                            九十年度訴字第一九二號
    公  訴  人  臺灣台南地方法院檢察署檢察官
    被      告  丙○○
右列被告因偽造文書等案件，經檢察官提起公訴 (八十九年度偵字第一二三七九號)
，本院判決如左：
    主  文
丙○○連續行使偽造私文書，累犯，處有期徒刑壹年；又服用酒類，不能安全駕駛動
力交通工具而駕駛，累犯，處有期徒刑參月；又依法逮捕之人脫逃，累犯，處有期徒
刑肆月。應執行有期徒刑壹年伍月。如附表所示偽造之署押沒收。
    事  實
一、丙○○曾於民國八十一年十月間，因施用毒品案件，經台灣高等法院台南分院判
    處有期徒刑三年二月確定，八十六年一月八日執行完畢，仍不知悔改。於八十九
    年十月間，幫乙○○申請匯豐商業銀行信用卡後，藉口以信用卡預借現金需用身
    分證件，而向乙○○借得汽車駕駛執照，且因涉嫌詐欺案件，經台灣台南地方法
    檢察署於八十七年十月十五日發佈通緝中，丙○○為掩飾其通緝犯身份，竟基於
    意圖為自己不法之利益，於八十九年十月十五日，持乙○○汽車駕駛執照，至台
    南市○○路甲○○所經營之與展車行，未經乙○○之許可，先冒用乙○○之名義
    租車，而於空白本票上發票人欄偽造「乙○○」之署押二枚（含所捺指印二枚）
    ，並於租車合約書上偽造「乙○○」署押一枚（含所捺指印一枚），持該偽造之
    合約書向甲○○租用自小客車一輛，致使甲○○陷於錯誤，誤以為係乙○○租車
    ，而交付車牌號碼八Ｊ—四七二一號自小客車一輛與丙○○使用，丙○○因而獲
    得使用租賃車輛之不法利益，並足以生損害於乙○○。丙○○復於八十九年十月
    十七日晚間九時許起，在台南市○○路某店內，服用一瓶高梁酒，已不能安全駕
    駛動力交通工具，竟仍駕駛前開租得之自小客車沿台南市○○路北向行駛，於同
    日凌晨二時四十五分許，行經臨安路二段一四三巷路口左轉後，因發覺走錯路，
    於迴轉時，失控碰撞鄭家禎停放該處之ＴＶ—三三二０號自小客車，經台南市警
    察局交通隊警員據報前往該地處理交通事故，丙○○為掩飾其通緝犯身份，出示
    乙○○汽車駕駛執照，承前之偽造文書之概括犯意，冒稱乙○○名義，於警方之
    酒精測試單上偽簽乙○○署押一枚（含所捺指印一枚），並持交員警而向員警行
    使該酒精測試單，足以生損害於乙○○。嗣經酒後駕車涉犯公共危險罪嫌，並為
    警查知其為通緝犯而逮捕帶往台南市警察局第五分局刑事組，丙○○經依法逮捕
    後，恐遭解送台灣台南地方法院檢察署歸案，竟乘警員誤將腳鐐銬在手上，致丙○○雙手並未銬緊之機會，自行掙開腳鐐脫逃離開該分局刑事組，迄同年十月二
    十八日凌晨三時三十分許，為警在台南市○○路一九七號緝捕到案。
二、案經台南市警察局第五分局報告台灣台南地方法院檢察署檢察官偵查起訴。
    理  由
一、右揭事實，業據被告丙○○坦承不諱，核與證人乙○○於偵查、本院審理中及甲○○、警員陳志勇、丁○○於本院審理時到庭證稱情節大致相符，並有前揭偽造
    之租車合約書一紙、不完全本票二紙、酒精測試單一紙（均為影本）在卷可稽，
    是本件事證明確，被告犯行洵堪認定，應依法論科。
二、查被告丙○○偽造乙○○之署押於空白本票上，而該空白本票上除發票人欄有乙○○之署押外，並未填載任何事項，發票日為本票必要記載事項，既未填載，發
    票行為即未完成，又其上就到期日、金額、受款人均未填載，亦難認有向何人承
    諾付款之意思表示，故僅填載付款人之空白本票非為有價證券，亦非私文書。核
    被告丙○○所為，係犯刑法第二百十六條、第二百十條之行使偽造私文書罪、同
    法第二百十七條第一項之偽造署押罪、同法第三百三十九條第二項之詐欺得利罪
    、同法第一百八十五條之三之服用酒類，不能安全駕駛動力交通工具而駕駛罪及
    刑法第一百六十一條第一項之脫逃罪。其持租車合約書向甲○○所經營之與展車
    行租車部分，偽造署押係偽造私文書行為之一部，而偽造私文書後進而行使，偽
    造之低度行為應為行使之高度行為所吸收，不另論罪。其於酒精濃度測試單上偽
    造署押之行為係偽造私文書行為之一部，而偽造私文書後進而行使，偽造之低度
    行為應為行使之高度行為所吸收，亦不另論罪。被告先後二次行使偽造私文書之
    犯行，時間緊接，方法相同，觸犯構成要件相同之罪名，顯係基於概括之犯意為
    之，應依連續犯規定論以一罪，並加重其刑。其所犯上開連續行使偽造私文書罪
    、偽造署押罪及詐欺得利罪間，有方法結果之牽連關係，依刑法第五十五條之規
    定，應從較重之連續行使偽造私文書罪處斷。又公訴意旨認被告施用詐術，使甲○○陷於錯誤而交付上開自小客車予被告使用，應依刑法第三百三十九條第一項
    之詐欺取財罪處斷，惟被告冒用乙○○之名義租車，係獲有使用租賃車輛之不法
    利益，應該當於刑法第三百三十九條第二項之詐欺得利罪，公訴意旨尚有誤會，
    起訴法條應予變更。又被告所犯上開連續行使私文書罪、公共危險罪及脫逃罪三
    罪間，犯意各別，行為互殊，應予分論併罰。查被告有事實欄所示之犯罪科刑執
    行情形，有臺灣高等法院被告全國前案紀錄表一份附卷可稽，其受有期徒刑之執
    行完畢後，五年內再犯本件有期徒刑以上之罪，為累犯，應依法加重其刑。其中
    連續行使私文書罪部分，應依法遞加重其刑。爰審酌被告之生活狀況、犯罪動機
    、目的、手段、犯罪所生危害及犯罪後坦承犯行，態度良好等一切情狀，各量處
    如主文所示之刑，並依刑法第五十一條第五款規定合併定其應執行之刑。
三、如附表所示之署押，如前所述，均為被告所偽造，依刑法第二百十九條之規定，
    不問屬於犯人與否，應由本院宣告沒收。
據上論斷，應依刑事訴訟法第二百九十九條第一項前段、刑法第三百條、刑法第五十
六條、第二百十六條、第二百十條、第二百十七條、第三百三十九條第二項、第一百
八十五條之三、第一百六十一條第一項、第五十五條、第五十一條第五款、第二百十
九條、罰金罰鍰提高標準條例第一條前段，判決如主文。
本案經檢察官柯怡伶到庭執行職務。
中      華      民      國    九十      年      三      月     十五     日
                                  臺灣臺南地方法院刑事第一庭
                                          法  官  鄭  燕  璘
右正本證明與原本無異。
如不服本判決，應於判決送達後十日內，向本院提出上訴狀。
                                          書記官  田  富  蓉
中      華      民      國    九十      年      三      月     十六     日
附表：
一、八十九年十月十五日租車合約書上偽造之「乙○○」署押壹枚（含指印壹枚）。
二、空白本票二紙上偽造之「乙○○」署押計貳枚（含指印貳枚）。
三、台南市警察局第五分局刑案偵查卷宗內第十二頁正面酒精測試單上偽造「乙○○
    」之署押壹枚（含所捺指印壹枚）。
附錄本案論罪科刑法條全文：
刑法第一百六十一條第一項
  依法逮捕、拘禁之人脫逃者，處一年以下有期徒刑。
刑法第一百八十五條之三
  服用毒品、麻醉藥品、酒類或其他相類之物，不能安全駕駛動力交通工具而駕駛者
  ，處一年以下有期徒刑、拘役或三萬元以下罰金。
刑法第二百十條
  偽造、變造私文書，足以生損害於公眾或他人者，處五年以下有期徒刑。
刑法第二百十六條
  行使第二百十條至第二百十五條之文書者，依偽造、變造文書或登載不實事項或使
  登載不實事項之規定處斷。
刑法第二百十七條第一項
  偽造印章、印文或署押，足以生損害於公眾或他人者，處三年以下有期徒刑。
刑法第三百三十九條
  意圖為自己或第三人不法之所有，以詐術使人將本人或第三人之物交付者，處五年
  以下有期徒刑、拘役或科或併科一千元以下罰金。
  以前項方法得財產上不法之利益或使第三人得之者，亦同。
  前二項之未遂犯罰之。


司法院資訊處製作；財團法人民間司法改革基金會備份。
